【裁判字號】    97,裁,2331
【裁判日期】    970423
【裁判案由】    獎懲等
【裁判全文】
最  高  行  政  法  院  裁  定
                                     97年度裁字第02331號
抗  告  人  甲○○
上列抗告人與相對人交通部臺灣鐵路管理局及公務人員保障暨培
訓委員會等2相對人間因獎懲等事件，對於中華民國96年6月6日
臺北高等行政法院96年度訴字第522號裁定提起抗告，本院裁定
如下︰
    主  文
抗告駁回。
抗告訴訟費用由抗告人負擔。
    理  由
一、按抗告法院認抗告為不合法或無理由者，應為駁回抗告之裁
    定。
二、本件抗告意旨略謂：依臺鐵所訂之運轉規章當中，抗告人實
    無需適時提醒要求施工負責人按臺鐵行車實施要點第50條規
    定，填寫保安裝置保修工作申請書。抗告人亦未混淆砸道車
    指揮員及道班班長之通話，而輕率應允，實為施工負責人為
    嚴格遵守臺灣鐵路管理局公路處養路標準作業程序之義務，
    至肇事事故發生。又原審判決未予斟酌死者等人對於工地安
    全未依據交通部臺灣鐵路管理局安全衛生工作守則第四章第
    三節相關規定使用安全防護等措施並依法避讓，實為肇事主
    因。再者，原處分誤解交通部臺灣鐵路管理局路線隔斷及路
    線封鎖須知之規定，而認定相對人為系爭事故發生之施工負
    責人云云。
三、本院按：
(一)、憲法第16條所謂人民有訴願及訴訟之權，乃指人民於其權益
    受侵害時，有提起訴願或訴訟之權利，受理訴願機關或受理
    訴訟法院亦有依法審查決定或裁判之義務而言。此項權利，
    因其具有公務員身分而有所差別，須足以改變公務員身分關
    係，或於公務員權利有重大影響之處分，或基於公務員身分
    所產生之公法上財產上請求權，始可依公務人員保障法所定
    復審程序請求救濟，並提起行政爭訟。若未改變公務員身分
    之記大過、記過處分、考績評定、機關內部所發之職務命令
    或所提供之福利措施，為公務人員保障法第77條第1項所指
    之管理措施或工作條件之處置，僅得依公務人員保障法所定
    申訴、再申訴程序尋求救濟，不得提起行政訴訟。
(二)、原裁定以：相對人交通部臺灣鐵路管理局對抗告人記一大過
    懲處懲處，未改變抗告人公務員身分關係，或對其公務人員
    權利發生重大影響，性質核屬機關內部之管理措施，揆諸首
    開說明，抗告人僅得依申訴、再申訴程序救濟，自不得提起
    行政訴訟予以救濟。是以，抗告人提起本件撤銷訴訟，聲明
    撤銷相對人交通部臺灣鐵路管理局95年3月27日令之原處分
    、相對人交通部臺灣鐵路管理局申訴決定及保訓會再申訴決
    定，自屬於法不合。另以抗告人於起訴狀除列其主張之原處
    分機關交通部臺灣鐵路管理局為相對人外，另贅列再申訴機
    關即保訓會為相對人，顯非合法，惟因其起訴狀已列正確之
    相對人機關，自無庸命其補正等事項，原裁定乃以不合法駁
    回抗告人於原審之訴，均無不合。
(三)、經核抗告人僅係以不服抗告人遭記一大過懲處實體意見為抗
    告理由，但並未表明對原裁定上開不合法駁回事項如何不服
    ，據以主張原裁定有何違法不當，本件抗告人抗告難認有理
    由，應予駁回。
四、依行政訴訟法第104條、民事訴訟法第95條、第78條，裁定
    如主文。
中    華    民    國    97    年    4     月    23    日
                    最高行政法院第五庭
                        審判長法官  劉  鑫  楨
                              法官  帥  嘉  寶
                              法官  林  樹  埔
                              法官  劉  介  中
                              法官  吳  慧  娟
以  上  正  本  證  明  與  原  本  無  異
中    華    民    國    97    年    4     月    23    日
                              書記官  吳  玫  瑩


司法院資訊處製作；財團法人民間司法改革基金會備份。
